【裁判字號】    98,訴,4180
【裁判日期】    990525
【裁判案由】    廢棄物清理法等
【裁判全文】
臺灣板橋地方法院刑事判決              98年度訴字第4180號
公  訴  人  台灣板橋地方法院檢察署檢察官
被      告  乙○○
上列被告因違反廢棄物清理法等案件，經檢察官提起公訴（98年
度撤緩偵字第278 號），被告於準備程序中就被訴事實為有罪之
陳述，經本院裁定改依簡式審判程序審理，判決如下：
    主      文
乙○○共同未依廢棄物清理法第四十一條第一項規定領有廢棄物
清除、處理許可文件，從事廢棄物清除、處理，處有期徒刑壹年
貳月。
    事      實
一、乙○○與曾盛光為朋友，緣曾盛光於民國96年11月間，受真
    實年籍、姓名不詳之成年人委託，以每日新台幣二千元之代
    價，載運處理該不詳人士所屬工地整修所生之磚塊、水泥塊
    等廢棄物，曾盛光與乙○○均明知從事廢棄物清除、處理業
    務，應向直轄市、縣（市）主管機關或中央主管機關委託之
    機關申請核發公民營廢棄物清除、處理機構許可文件後，始
    得受託從事清除、處理廢棄物之業務，乙○○等二人竟共同
    基於非法清除、處理廢棄物之犯意聯絡，乙○○未經其雇主
    徐增昌同意，於96年11月、12月間，接續數次指引曾盛光將
    上開廢棄物傾倒至徐增昌向甲○所承租之台北縣林口鄉南勢
    埔南勢小段22之6 號地號土地。嗣為警循線查獲。
二、案經台北縣政府警察局新莊分局報告台灣板橋地方法院檢察
    署檢察官偵查起訴。
    理      由
一、本案被告乙○○所犯係死刑、無期徒刑、最輕本刑為三年以
    上有期徒刑以外之罪，且非高等法院管轄之第一審案件，其
    於準備程序中就被訴事實為有罪之陳述，經本院告知簡式審
    判程序之旨，並聽取公訴人、被告之意見後，經合議庭裁定
    由受命法官獨任進行簡式審判程序，合先敘明。
二、上揭事實，業據被告於本院審理時坦承不諱，並經證人曾盛
    光、徐增昌、甲○、周烈等人於警詢及偵查中證述屬實，復
    有土地所有權狀、地籍圖騰本、土地租賃契約書、現場稽查
    照片等件在卷可證，足認被告自白核與事實相符，堪以採信
    。本案事證明確，被告犯行，洵堪認定。
三、按從事廢棄物清除、處理業務者，應向直轄市、縣（市）主
    管機關或中央主管機關委託之機關申請核發公民營廢棄物清
    除處理機構許可文件後，始得受託清除、處理廢棄物業務，
    廢棄物清理法第41條第1 項定有明文。是同法第46條第4 款
    所謂未依第41條第1 項規定領有廢棄物清除、處理許可文件
    者，自係指從事廢棄物清除、處理業務，而未經申請核發許
    可文件者及非從事廢棄物清除、處理業務，而無法申請核發
    許可文件者而言（最高法院91年度台上字第5905號判決意旨
    參照）；且行為人亦不以公民營廢棄物清除處理機構為限，
    凡未領有許可證或核備文件而從事廢棄物貯存、清除、處理
    者，即足當之（最高法院92年度台上字第1213號判決意旨參
    照）。查本案被告既未領有廢棄物清除、處理許可文件而從
    事廢棄物之清除、處理，是核其所為，係犯廢棄物清理法第
    46條第4 款之未依廢棄物清理法第41條第1 項規定領有廢棄
    物清除、處理許可文件，從事廢棄物之清除、處理罪。被告
    與曾盛光二人就前開犯罪之實行，有犯意聯絡及行為分擔，
    為共同正犯。被告基於單一非法清除、處理廢棄物犯意，於
    密接時地，數次傾倒廢棄物，應論以接續犯之單純一罪。
四、爰審酌被告之素行、犯罪之動機、目的、手段、所生危害，
    及犯罪後坦承犯行，態度尚屬良好等一切情狀，量處如主文
    所示之刑，以示懲儆。
五、不另為無罪之諭知部分：
（一）公訴意旨另以：被告與曾盛光將廢棄物傾倒在屬山坡地之
      台北縣林口鄉南勢埔南勢小段22之6 號地號土地，因認被
      告所為，另共同涉犯山坡地保育利用條例第34條第1 項之
      擅自在他人山坡地內從事廢棄物之處理罪嫌。
（二）按本條例所稱山坡地，係指國有林事業區、試驗用林地及
      保安林地以外，經中央或直轄市主管機關參照自然形勢、
      行政區域或保育、利用之需要，就合於左列情形之一者劃
      定範圍，報請行政院核定公告之公、私有土地：（一）標
      高在一百公尺以上者。（二）標高未滿一百公尺，而其平
      均坡度在百分之五以上者，山坡地保育利用條例第3 條定
      有明文。
（三）查台北縣林口鄉南勢埔南勢小段22之6 號地號土地之地目
      為旱地，並非行政院核定公告之山坡地，等情有卷附土地
      所有權狀、土地綜合資料等件附卷可稽（見97年度偵字第
      2962號卷第22、26、27頁）；且本案稽查單位台北縣林口
      鄉公所告發之內容係指曾盛光違反廢棄物清理法第36條規
      定，亦有告發單在卷可稽（見同偵卷第31頁），是依檢察
      官所舉之證據，不足證明被告有何違反山坡地保育利用條
      例犯行，揆諸首揭說明，原應諭知被告此部分無罪之判決
      ，惟公訴意旨認被告此部分之犯行，與前開論罪科刑部分
      ，有想像競合犯之裁判上一罪關係，爰不另為無罪之諭知
      。
據上論斷，應依刑事訴訟法第273 條之1 第1 項、第299 條第1
項前段，廢棄物清理法第46條第4 款，刑法第11條前段、第28條
，判決如主文。
本案經檢察官馮君傑到庭執行職務。
中    華    民    國    99    年    5    月    25    日
                  刑事第17庭  法  官  林鈺琅
以上正本證明與原本無異。
如不服本判決，應於收受送達後10日內，向本院提出上訴狀，並
應敘述具體理由；其未敘述上訴理由者，應於上訴期間屆滿後20
日內，向本院補提理由書（均須按他造當事人之人數附繕本），
「切勿逕送上級法院」。
                              書記官  鍾惠萍
中    華    民    國    99    年    5     月    25    日
附錄本案論罪科刑法條全文：
廢棄物清理法第41條：
  從事廢棄物清除、處理業務者，應向直轄市、縣（市）主管機
  關或中央主管機關委託之機關申請核發公民營廢棄物清除處理
  機構許可文件後，始得受託清除、處理廢棄物業務。但有下列
  情形之一者，不在此限：
  一、執行機關依第五條第二項、第六項、第十二條第一項辦理
      一般廢棄物之回收、清除、處理、再利用。
  二、依第八條規定緊急清理廢棄物所指定之設施或設備。
  三、依第十四條第二項規定依報經中央主管機關核准之方式清
      除、處理一般廢棄物。
  四、依第十八條第一項規定回收、貯存、清除、處理一般廢棄
      物。
  五、第二十八條第一項第二款、第三款第二目至第五目、第四
      款之清除機具、處理設施或設備。
  六、目的事業主管機關依第三十三條、第三十四條規定自行或
      輔導設置之處理設施。
  七、中央主管機關會同中央目的事業主管機關依第三十五條第
      一項設置之設施。
  前項公民營廢棄物清除處理機構許可文件之核發，應副知中央
  主管機關。
廢棄物清理法第46條：
  有下列情形之一者，處一年以上五年以下有期徒刑，得併科新
  台幣三百萬元以下罰金：
  一、任意棄置有害事業廢棄物。
  二、事業負責人或相關人員未依本法規定之方式貯存、清除、
      處理或再利用廢棄物，致污染環境。
  三、未經主管機關許可，提供土地回填、堆置廢棄物。
  四、未依第四十一條第一項規定領有廢棄物清除、處理許可文
      件，從事廢棄物貯存、清除、處理，或未依廢棄物清除、
      處理許可文件內容貯存、清除、處理廢棄物。
  五、執行機關之人員委託未取得許可文件之業者，清除、處理
      一般廢棄物者；或明知受託人非法清除、處理而仍委託。
  六、公民營廢棄物處理機構負責人或相關人員、或執行機關之
      人員未處理廢棄物，開具虛偽證明。

司法院資訊處製作；財團法人民間司法改革基金會備份。
